臺灣高雄地方法院刑事判決　　　　　　　100年度訴字第607號
公　訴　人　臺灣高雄地方法院檢察署檢察官
被　　　告　楊明展
指定辯護人　本院公設辯護人黃文德
上列被告因違反槍砲彈藥刀械管制條例案件，經檢察官提起公訴
（100年度偵字第7680號），本院判決如下：
    主  文
楊明展犯非法持有空氣槍罪，累犯，處有期徒刑貳年，併科罰金
新臺幣伍萬元，罰金如易服勞役，以新臺幣壹仟元折算壹日。扣
案之空氣槍壹支（槍枝管制編號11O0000000號）、小鋼珠陸拾伍
顆、CO2鋼瓶壹罐，均沒收之。
    事  實
一、楊明展於民國95年間因施用毒品案件，經法院分別判處有期
    徒刑7 月、1 年6 月、10月確定，嗣經法院裁定減刑並定應
    執行刑有期徒刑1 年4 月確定；又於95、96年間因施用毒品
    案件，為法院分別判處有期徒刑5 月、10月、6 月、1 年2
    月確定，復經法院裁定減刑並定應執行有期徒刑1 年3 月確
    定，接續執行，於98年4 月8 日縮刑期滿執行完畢。詎仍不
    知悔改，明知可發射金屬或子彈而具有殺傷力之空氣手槍，
    屬槍砲彈藥刀械管制條例所列管之槍枝，非經主管機關許可
    ，不得非法持有，竟基於非法持有管制槍枝之犯意，於不詳
    時間，在高雄市六合夜市，購入可發射金屬彈丸而具有殺傷
    力之空氣手槍1 支（槍枝管制編號11O0000000號），未經許
    可而持有之。嗣於99年12月12日2 時許，楊明展騎乘車牌號
    碼558-QBX 號機車，行經高雄市○○區○○路與中興街口時
    ，因形跡可疑，為警攔檢盤查，楊明展拒絕攔查而逃逸，經
    警追至高雄市○○區○○路115 號社教館旁，始將之攔下而
    查獲，並扣得空氣槍1 支、及其所有供該槍枝使用之小鋼珠
    65顆、CO2 鋼瓶1 罐。
二、案經高雄市政府警察局小港分局報請臺灣高雄地方法院檢察
    署檢察官偵查起訴。
    理  由
壹、證據能力部分：
    檢察官得囑託醫院、學校或其他相當之機關、團體為鑑定，
    並準用第203 條至第206 條之1 之規定、鑑定之經過及其結
    果，應命鑑定人以言詞或書面報告，刑事訴訟法第208 條第
    1 項前段、第206 條第1 項分別定有明文；是經檢察官囑託
    相當之機關為鑑定後，經鑑定人以書面報告其鑑定之結果者
    ，該鑑定書面雖屬被告以外之人審判外之書面陳述，惟其屬
    刑事訴訟法第159 條第1 項所謂之「法律有規定者」，故不
    受該條項規定「不得作為證據」之限制，而具有證據能力。
    又檢察官因實務現實需求，就特定案件類型認當然有鑑定之
    必要者，基於檢察一體原則，得由該管檢察長概括選任鑑定
    機關，是司法警察等偵查輔助人員於案件未移送檢察官偵辦
    前之調查犯罪階段，依據檢察長之概括授權，先行將證物送
    請檢察機關預先核定之專責鑑定人或鑑定機關實施鑑定，該
    鑑定人或鑑定機關亦應視同受承辦檢察官所選任或囑託而執
    行鑑定業務。經查，本案卷附內政部警政署刑事警察局鑑驗
    書，係警察機關依檢察機關事先概括授權囑託而送請內政部
    警政署刑事警察局所為之書面鑑定報告，自具有證據能力。
貳、實體部分：
一、前揭事實，業據被告於偵查及審理時均坦承不諱，並有自願
    搜索同意書、高雄市政府警察局小港分局99年12月12日扣押
    筆錄、扣押物品目錄表（警卷第10至15頁）、扣押物照片（
    警卷第20至29頁）等附卷可稽；復有空氣槍1 支、小鋼珠65
    顆、CO2 鋼瓶1 罐扣案可佐。又扣案槍枝經送內政部警政署
    刑事警察局以檢視法、動能檢驗法鑑驗結果：「送鑑空氣槍
    1 枝（槍枝管制編號11O0000000），認係氣體動力式槍枝，
    以小型高壓氣體鋼瓶內氣體為發射動力，經以金屬彈九測試
    3 次，其中彈丸（直徑4.5mm 、重量0.36g ）最大發射速度
    為138 公尺/ 秒，計算其動能為3.4 焦耳，換算其單位面積
    動能為21焦耳/ 平方公分」等情，有內政部警政署刑事警察
    局100 年1 月31日刑鑑字0000000000號鑑定書1 份（偵卷第
    27、28頁）在卷可按。按槍砲彈藥刀械管制條例第8 條所稱
    「可發射金屬或子彈具有殺傷力之各式槍砲」，係指具有適
    於發射金屬或子彈之正常結構與功能，而對人體具有殺傷力
    者而言，至其是否足以「使人喪失戰鬥能力」或足以「穿入
    『豬體』皮肉」，則非所問（最高法院96年度臺上字第5110
    號判決意旨參照）；且槍枝殺傷力之標準，係以「在最具威
    力之適當距離，以彈丸可穿入人體皮肉層之動能」為基準，
    業據司法院81年6 月11日祕臺廳(二)字第06985 號函釋在案。
    再依日本科學警察研究所之研究結果，彈丸單位面積動能達
    20焦耳／平方公分，則足以穿入人體皮肉層等情，有內政部
    警政署刑事警察局前開鑑定書可按。據上而論，扣案空氣槍
    發射金屬彈丸之單位面積動能，既已達20焦耳/ 平方公分以
    上，足以穿入人體皮肉層，顯具有殺傷力，堪以認定。綜上
    所述，被告前揭任意性之自白，核與事實相符，堪予採信。
    本件事證明確，被告上開犯行，洵堪認定，應依法論科。
二、按行為後法律有變更者，適用行為時之法律。但行為後之法
    律有利於行為人者，適用最有利於行為人之法律，刑法第2
    條第1 項定有明文。本件被告為前揭行為後，槍砲彈藥刀械
    管制條例部分條文業於100 年1 月5 日經修正公布，並於同
    月7 日生效，其中第8 條第6 項增訂：「犯第1 項、第2 項
    或第4 項有關空氣槍之罪，其情節輕微者，得減輕其刑。」
    經比較新舊法律，以修正後之規定有利被告，依前開說明，
    應適用新法之規定。
三、核被告所為，係犯（現行）槍砲彈藥刀械管制條例第8 條第
    4 項之非法持有空氣槍罪。按未經許可持有手槍，其持有之
    繼續，為行為之繼續，亦即一經持有手槍，罪已成立，但其
    完結須繼續至持有行為終了時為止。其間法律縱有變更，然
    其行為既繼續實施至新法施行以後，即與犯罪後法律有變更
    之情形不同，不生新舊法比較適用之問題（最高法院95年度
    臺上字第2250號、第3461號判決意旨參照）。被告自不詳時
    間起即持有前揭具殺傷力空氣槍，直至99年12月12日為警查
    獲時止，是被告持有前揭空氣槍之始乃至最終為警查獲為止
    ，其犯罪行為均在繼續中，應屬一持有具殺傷力空氣槍之行
    為，為繼續犯，應論以一罪；且持有期間，縱因刑法及槍砲
    彈藥刀械管制條例修正，亦不生新舊法比較適用之問題，附
    此說明。又按槍砲彈藥刀械管制條例所稱之寄藏（持有），
    係屬行為之繼續，其犯罪之完結須繼續至寄藏（持有）行為
    終了時為止，此為本院一向所持之法律見解。是以，犯各該
    條項之寄藏（持有）罪，有無累犯之適用，自應以其寄藏（
    持有）行為終了時，是否在前案受有期徒刑執行完畢後5 年
    以內，作為判斷之基準（最高法院100 年台非字第185 號判
    決意旨參照）。被告有如事實欄所載之前案紀錄，於98年4
    月8 日執行完畢，有臺灣高等法院被告前案紀錄表1 份在卷
    可按，是被告非法持有空氣槍行為終了之時（99年12月12日
    ），既在其前開有期徒刑執行完畢後5 年內所犯，揆諸前開
    說明，自合乎刑法第47條第1 項所稱有期徒刑執行完畢後5
    年內故意再犯有期徒刑以上之罪之累犯要件，自應依法加重
    其刑。再按犯第1 項、第2 項或第4 項有關空氣槍之罪，其
    情節輕微者，得減輕其刑；槍砲彈藥刀械管制條例第8 條第
    6 項定有明文。被告所持有之空氣槍雖具一定之殺傷力，然
    觀諸美國軍醫總署定義，彈丸撞擊動能達58呎遠（約為78.6
    焦耳），則足以使人喪失戰鬥能力，有上開鑑定書在卷可佐
    ，而本件送鑑空氣槍之動能為21焦耳，亦如上述，足見殺傷
    力並非強大至一擊即足使人喪失戰鬥能力，且持有數量僅有
    1 支，亦尚無持以犯他罪之事實或證據，堪認情節輕微，爰
    依上開規定減輕其刑，並與其前開累犯加重部分，先加而後
    減之。
四、爰審酌被告非法持有具一定殺傷力之空氣槍，對於他人生命
    、身體以及社會治安造成潛在之危險與不安，持有槍枝之數
    量，並考量犯後坦認犯行，態度非惡，且雖持有上開槍彈，
    但尚查無以之從事犯罪之情事，及被告之智識程度、犯罪動
    機、手段，持有槍枝之時間非短等一切情狀，量處如主文所
    示之刑，並諭知併科罰金部分，以新臺幣1 千元折算1 日易
    服勞役之折算標準。又扣案之空氣槍1 枝（槍枝管制編號00
    00000000號）具有殺傷力，已如前述，屬違禁物，應依刑法
    第38條第1 項第1 款規定宣告沒收；並扣案可供前揭空氣槍
    發射用之小鋼珠65顆、CO2 鋼瓶1 罐，係被告所有、供上開
    空氣槍使用之物，業據被告於本院審理時供明在卷，爰依刑
    法第38條第1 項第2 款規定宣告沒收。
據上論斷，應依刑事訴訟法第299 條第1 項前段，（現行）槍砲
彈藥刀械管制條例第8 條第4 項、第6 項，刑法第2 條第1 項、
第11條前段、第47條第1 項、第42條第3 項、第38條第1 項第1
款、第2 款，判決如主文。
本案經檢察官陳登燦到庭執行職務。
中    華    民    國    100    年    12    月    14   日
                  刑事第十六庭  審判長法  官  施柏宏
                                      法  官  陳美芳
                                      法  官  洪榮家
以上正本證明與原本無異。
如不服本判決，應於收受判決後10日內向本院提出上訴書狀，並
應敘述具體理由。其未敘述上訴理由者，應於上訴期間屆滿後20
日內向本院補提理由書（均須按他造當事人之人數附繕本）「切
勿逕送上級法院」。
中    華    民    國    100    年    12    月    14   日
                                      書記官  陳鈺甯
附錄本案論罪科刑法條：
槍砲彈藥刀械管制條例第8條
未經許可，製造、販賣或運輸鋼筆槍、瓦斯槍、麻醉槍、獵槍、
空氣槍或第 4 條第 1 項第 1 款所定其他可發射金屬或子彈具
有殺傷力之各式槍砲者，處無期徒刑或 5 年以上有期徒刑，併
科新臺幣 1 千萬元以下罰金。
未經許可，轉讓、出租或出借前項所列槍枝者，處 5 年以上有
期徒刑，併科新臺幣 1 千萬元以下罰金。
意圖供自己或他人犯罪之用，而犯前二項之罪者，處無期徒刑或
7 年以上有期徒刑，併科新臺幣 1 千萬元以下罰金。
未經許可，持有、寄藏或意圖販賣而陳列第 1 項所列槍枝者，
處 3 年以上 10 年以下有期徒刑，併科新臺幣 7 百萬元以下罰
金。
第 1 項至第 3 項之未遂犯罰之。
犯第 1 項、第 2 項或第 4 項有關空氣槍之罪，其情節輕微者
，得減輕其刑。